【裁判字號】    95,上訴,380
【裁判日期】    950627
【裁判案由】    毒品危害防制條例
【裁判全文】
臺灣高等法院臺南分院刑事判決         95年度上訴字第380號
上  訴  人  臺灣雲林地方法院檢察署檢察官
被      告  甲○○
選任辯護人  簡承佑律師
            張育誠律師
上列上訴人因被告違反毒品危害防制條例案件，不服臺灣雲林地
方法院94年度訴字第 110號中華民國95年3月6日第一審判決（起
訴案號：臺灣雲林地方法院檢察署93年度偵字第2982號），提起
上訴，本院判決如下：
    主  文
原判決撤銷。
甲○○連續販賣第二級毒品，處有期徒刑捌年，扣案之第二級毒
品安非他命柒拾捌小包（含塑膠袋及標籤紙毛重壹壹參點壹肆捌
公克，標籤紙係警察機關為識別而貼上）沒收銷燬之；扣案之上
開塑膠袋柒拾捌個沒收；未扣案之販賣第二級毒品所得之新臺幣
壹萬伍仟元沒收，如全部或一部不能沒收時，以其財產抵償之。
    事  實
一、甲○○明知安非他命業經政府依毒品危害防制條例公告為第
    二級毒品，不得販賣、轉讓，因自身染有毒癮，所費不貲，
    遂意圖營利而牟取不法利益，以支應其購買毒品費用，因而
    基於販賣第二級毒品之概括犯意，自民國92年 6月間起至93
    年6 月間止，連續多次在雲林縣西螺鎮果菜市場，販賣第二
    級毒品安非他命予林長興、劉至軒、歐坤杰、吳孟豪、劉尚
    樺等人。其販賣安非他命之方式，係先由購毒者以電話與甲
    ○○所持用之門號0000000000號行動電話接洽購買毒品之數
    量及價格後，再依甲○○之指示，由購毒者持交易之現款，
    至雲林縣西螺鎮果菜市場，將交易之現款放在香菸盒內，繼
    而將香菸盒放壓在該市場廁所旁邊之磚頭下，或將香菸盒放
    置在廢棄貨車車斗內，嗣甲○○確認收受交易之現款數額無
    訛後，將交易之毒品置於同一地點，再以電話通知購毒者至
    同一地點取貨。甲○○以此方式而為下列之販賣毒品安非他
    命行為：
  (一)自93年2月初起至同年6月底止，連續以每次一小包新台幣（
    下同）一千元之價格，將不詳數量之第二級毒品安非他命一
    小包販賣予林長興共五次，販毒得款共五千元。
  (二)自92年9月間起至及93年1月間止，連續以每次一小包一千元
    之價格，將不詳數量之第二級毒品安非他命一小包販賣予劉
    至軒共三次，販毒得款共三千元。
  (三)自92年6月間起至93年1月間止，連續以每次一小包五百元之
    價格，將不詳數量之第二級毒品安非他命一小包販賣予歐坤
    杰共六次，販毒得款共三千元。
  (四)於93年2月及同年3月之某日，連續先後以每次一小包一千元
    之價格，將不詳數量之第二級毒品安非他命一小包販賣予吳
    孟豪共二次，販毒得款共二千元。
  (五)於93年2月底及同年3月之某日，連續先後以每次一小包一千
    元之價格，將不詳數量之第二級毒品安非他命一小包販賣予
    劉尚樺共二次，販毒得款共二千元。
二、嗣於93年7月16日8時30分許，經雲林縣警察局西螺分局（以
    下簡稱西螺分局）持搜索票，在西螺鎮大新里大新200之1號
    二樓房間內，當場逮獲甲○○，並扣得其所有供販賣之第二
    級毒品安非他命七十八小包（含塑膠袋及標籤紙毛重113.14
    8 公克，標籤紙係警察機關為識別而貼上），與其所有防止
    毒品裸露潮溼以供犯販賣毒品罪所用之上開塑膠袋七十八個
    ，至販賣毒品所得一萬五千元則未扣案。
三、案經雲林縣警察局西螺分局報請臺灣雲林地方法院檢察署檢
    察官偵查起訴。
    理  由
壹、關於證據能力方面
  一、被告及其辯護人雖以：證人林長興、劉至軒、歐坤杰、吳
      孟豪、劉尚樺之警詢筆錄，係審判外之陳述，不具證據能
      力云云，經查：
    (一)按刑事訴訟法對被告以外之人於檢察事務官、司法警察官
      或司法警察調查中所為之陳述，與審判中不符時，其先前
      之陳述具有較可信之特別情況，且為證明犯罪事實存否所
      必要者，例外得為證據，同法第159條之2定有明文。故依
      上開規定，被告以外之人於審判外之陳述例外地具有證據
      能力之要件為：被告以外之人於審判中到庭陳述；被告以
      外之人審判中之陳述與於檢察事務官、司法警察官或司法
      警察調查中所為之陳述（即審判外之陳述）不符；被告以
      外之人於審判外之陳述具有較可信之特別情況；審判外之
      陳述須為證明犯罪事實存否所必要。又此所謂的「較可信
      之特別情況」係指依據先前陳述之背景，具有特別情況，
      致使其較審判中之陳述為可信時，即例外地賦予證據能力
      。至於是否先前陳述之背景具有特別情況，則需斟酌個案
      不同之情形具體予以認定，亦即依據陳述人於警詢時及法
      院審理中所為陳述時之「外部情況」（指陳述人該次之觀
      察、記憶、表達是否正確、陳述人有無虛偽陳述之動機等
      ），加以綜合評斷陳述人於警詢中所為之陳述，是否具有
      較可信之狀況。
    (二)證人劉尚樺雖於原審法院審理時，翻異前開於警詢所為之
      證詞，然本院審酌各種外部情況，證人於警詢之供證係出
      於自由意志，且其於警詢時所陳稱之情節，與偵查中結證
      之內容大致相當，並參以，前揭警詢筆錄，係說明其距案
      發時間最近，記憶最清晰之事實情節，再參以證人劉尚樺
      與被告素無怨隙，衡情當無妄加構陷可能，應具有較可信
      之特別情況（詳如後敘），而其所供情節確為證明被告彼
      此間涉犯本件犯罪事實存否所必要，符合刑事訴訟法第15
      9條之2傳聞證據例外之規定，自得採為證據。
    (三)至證人林長興、劉至軒、歐坤杰、吳孟豪於本案原審審理
      時，業經到庭具結詰問作證，且為相同之陳述，則本院自
      以其等在法院審判中所為之供述為證據，自不再探究其警
      詢筆錄證據能力之有無，併予敘明。
  二、被告及其辯護人又以：證人林長興、劉至軒、歐坤杰、吳
      孟豪、劉尚樺之指認犯罪嫌疑紀錄表係屬書面陳述，應無
      證據能力云云，然查：
    (一)依刑事訴訟法第159條之4第 1款之規定，除顯有不可信之
      情況外，公務員職務上製作之紀錄文書、證明文書，得為
      證據。
    (二)上開指認犯罪嫌疑紀錄表係記載證人於警局時，依指認程
      序所為之指認結果紀錄，應屬刑事訴訟法第159條之4 第1
      款所示之公務員職務上製作之紀錄文書，且上開書證之指
      證內容，亦經證人到庭供述屬實，成為其等供述之一部分
      ，已非屬傳聞證據，自有證據能力。
貳、認定犯罪事實所憑之證據及理由
  一、訊據上訴人即被告甲○○矢口否認有何上開販毒第二級毒
      品之犯行，辯稱：我根本不認識證人林長興、劉至軒、歐
      坤杰、吳孟豪、劉尚樺等人，從未販賣毒品予該等人，且
      0000000000號手機並非我所有，我僅向朋友借用四天，又
      扣案毒品均為供自己施用云云。
  二、本件被告連續販賣安非他命予林長興、劉至軒、歐坤杰、
      吳孟豪、劉尚樺等人之事實，業據證人林長興、劉至軒、
      歐坤杰、吳孟豪分別於警、偵訊及原審審理時迭次指證歷
      歷；證人劉尚樺於警、偵訊時亦指證被告販賣安非他命之
      犯行，是本院首應審認者為證人林長興、劉至軒、歐坤杰
      、吳孟豪之前述證詞之可信度如何？是否與事實相合而可
      為被告販賣第二級毒品安非他命犯行之論罪依據？經查：
    (一)按刑事訴訟法係採自由心證主義，對於證據之種類並未設
      有限制，下列各項證據均可採為認定事實之資料：1.證人
      之證言。2.鑑定人之鑑定。3.文書之意旨。4.物件之狀態
      。5.被告之自白。6.共犯之陳述。7.被害人之陳述。又刑
      事訴訟法既不採法定證據主義，則如告訴人、自訴人之陳
      述、共犯非不利於己之陳述、被告利己之陳述等項證據，
      不過證據之證明力較為薄弱，並非絕無證據能力，該證據
      是否可信，仍應由事實審法院自由判斷。又按施用或持有
      毒品危害防制條例之毒品者所稱其向某人買受毒品之指證
      ，不得作為有罪判決之唯一證據，仍須調查其他必要之補
      強證據以證明之。然所謂之補強證據，並非以證明犯罪構
      成要件之全部事實為必要，倘其得以佐證證人指證之犯罪
      非屬虛構，能予保障其供證之事實之真實性，即已充分。
      又得據以佐證者，雖非直接可以推斷該被告之實施犯罪，
      但以此項證據與證人之供述為綜合判斷，若在客觀上足以
      使人對被告之犯罪事實獲得確信之心證者，即足當之，合
      先敘明。
    (二)被告連續販賣安非他命五次予林長興之事實（詳如事實欄
      一(一)所載），業據證人林長興於檢察官偵查及原審法院審
        理時迭次結證綦詳：
      (1)證人林長興於警詢證稱：我曾經使用0000000000及0000
        000000號行動電話，撥打至0000000000號行動電話，向
        甲○○購買「安仔」；購買過五、六次，每次1000元一
        小包安非他命；交易地點均由我打電話跟他聯絡，他會
        到住處附近交易等語（偵查卷(二)第12至13頁）。
      (2)於檢察官偵查時，經以證人身分具結證稱：警詢筆錄所
        述實在，警察無強暴、脅迫行為；約一個月買一次毒品
        ，1000元一包的安非他命；打手機給他（指被告甲○○
        ），他叫我去果菜市場廁所旁邊，用磚塊壓著1000元，
        先離開，再打電話跟他說我錢已壓在那裡，後來就叫我
        到附近拿毒品，沒有當面拿給我；買了5、6次；我知道
        甲○○叫「阿吉仔」，有看過他等語（偵查卷(二)第17至
        18頁）。
      (3)於原審法院，經檢辯雙方交互詰問後，並結證稱：我向
        被告購買毒品，購買方式為先打電話再拿錢，打哪支電
        話已經忘記，打電話後，在西螺果菜市場後門旁的廁所
        內，我先拿錢給被告本人，之後被告就將「藥」放在香
        菸盒內，放在廁所旁，我再去拿；西螺分局於警詢時有
        向我驗尿；共向被告購買4、5次毒品，每次1,000元，
        確定是向被告本人購買，西螺分局及檢察官於94年1月1
        8日製作筆錄時，當時已經沒有用毒品等語（原審卷第9
        0至95頁）。
    (三)被告連續販賣安非他命三次予劉至軒之事實（詳如事實欄
      一(二)所載），業據證人劉至軒於檢察官偵查及原審法院審
        理時迭次結證綦詳：
      (1)證人劉至軒於警詢證稱：我以持有之0000000000號與甲
        ○○使用之0000000000號聯絡，大部分均請他幫我調安
        非他命，我向他購買2、3次，每次1000元一小包安非他
        命，交易地點均在西螺果菜市場內等語（偵查卷(二)第20
        至22頁）。
      (2)於檢察官偵查時，經以證人身分具結證稱：警詢筆錄所
        述實在，警察無強暴、脅迫行為；知道甲○○有賣毒品
        ，是朋友告知；約1、2個月買一次毒品，一千元一包的
        安非他命；交易方式為他（指被告甲○○叫我去果菜市
        場廁所旁邊用磚塊壓著1000元，先離開，再打電話跟他
        說我錢已壓在那裡，後來就叫我到那裡拿毒品，沒有當
        面拿給我，共買3次，最後一次是93年1月，我也在市場
        工作當搬運工，有看過他本人，時間是92、93年間的事
        情等語（偵查卷(二)第25至26頁）。
      (3)於原審法院，經檢辯雙方交互詰問後，並結證稱：認識
        在庭被告，是朋友關係，知道被告名字叫甲○○，在西
        螺果菜市場認識，被告擔任搬運工，除了在菜市場見面
        一起在攤販吃東西外，沒有其他往來；我是向被告購買
        毒品安非他命，日期已經不記得，買過3、4次，交易方
        式是打電話，至於何電話，已經忘記，打完電話後，他
        會再打電話說放在哪裡，說安非他命放在哪裡，不一定
        會放在廁所哪裡；經檢察官確認後，向被告購買毒品施
        用的時間，是在92年9月起至93年1月止，剛才陳述約於
        86、87年認識被告1、2個月後，向被告購買毒品，是錯
        誤的；92年9月至93年1月，總共向被告買過3、4次毒品
        ，每次約1000元等語（原審卷第142至149頁）。
    (四)被告連續販賣安非他命六次予歐坤杰之事實（詳如事實欄
      一(三)所載），業據證人歐坤杰於檢察官偵查及原審法院審
        理時迭次結證綦詳：
      (1)證人歐坤杰於警詢證稱：與甲○○認識，是經由朋友介
        紹；我曾以0000000000號行動電話，與甲○○使用之00
        00000000號聯絡，向他購買安非他命，約購買6、7次，
        每次  500或1000元購買一小包，是在西螺果菜市場廁
        所內交易等語（偵查卷(二)第28至29頁）。
      (2)於檢察官偵查時，經以證人身分具結證稱：警詢筆錄所
        述實在，警察無強暴、脅迫行為；約1、2個月買一次毒
        品，每次500或1000元一包的安非他命；交易方式為他
        （指被告甲○○）叫我去果菜市場廁所旁邊，用磚塊壓
        著1,000元，先離開，再打電話跟他說我錢已壓在那裡
        ，後來就叫我到那裡拿毒品，沒有當面拿給我，共買了
        6、7次，最後一次是93年快過年間；別人給我電話，我
        就打電話給他（指被告甲○○），我碰到他，他就跟我
        打招呼，我聽聲音就知道是他，因為毒品的關係，他也
        認識我（偵查卷(二)第33至34頁）。
      (3)於原審法院，經檢辯雙方交互詰問後，並結證稱：於五
        、六年前經由朋友介紹認識在庭被告，知道他叫「廖士
        傑」，人家都叫他「士傑」，平常沒有與他來往，也不
        曾與他喝酒、泡茶，與他接觸是拿安非他命；我與被告
        之交易方式是打電話聯絡，問他有無安非他命，如果有
        ，就騎機車到菜市場邊或廁所裡面或外面旁邊去拿，由
        被告親自拿給我，有幾次打電話說壓在菜市場旁邊電風
        旁石頭下，購買好幾次，幾次忘記了，金額約500元等
        語（原審卷第150至155頁）。
    (五)被告連續販賣安非他命二次予吳孟豪之事實（詳如事實欄
      一(四)所載），業據證人吳孟豪於檢察官偵查及原審法院審
        理時迭次結證綦詳：
      (1)證人吳孟豪於警詢證稱：與甲○○為朋友關係，是於93
        年2、3月間，在西螺果菜市場認識；曾以0000000000號
        行動電話與甲○○使用之0000000000號聯絡，要向他購
        買安非他命，買過二次，每次1000元購得一小包，交易
        地點在西螺果菜市場外圍，第一次約於93年2、3月間中
        午12時許等語（偵查卷(二)第36至37頁）。
      (2)於檢察官偵查時，經以證人身分具結證稱：警詢筆錄所
        述實在，警察無強暴、脅迫行為；之前在菜市○○○○
        ○道「阿吉仔」在賣毒品，「阿吉仔」就是甲○○；約
        1、2個月買一次毒品，1000元一包的安非他命。交易方
        式為他（指被告甲○○）叫我將空的香菸盒放在果菜市
        場附近的廢棄小貨車車斗上，然後先離開，如果收到錢
        ，再打電話給我，他一樣放在車斗上，沒有當面拿給我
        ，總共買2次，最後一次是93年3月等語（偵查卷(二)第40
        至41頁）。
      (3)於原審法院，經檢辯雙方交互詰問後，並結證稱：購買
        毒品都以電話聯繫，我打給他（指被告甲○○），錢放
        在菜市場香菸盒內或停車場廢車後車斗內，電話只記得
        0952，後面號碼不記得；94年 1月18日至警局製作筆錄
        經過還有印象，警察問我「藥」是向何人購買的，我說
        菜市場一個叫「阿傑」之人，我問其他與我一起作筆錄
        的人，他人告訴我「阿傑」正名叫甲○○，警察拿六個
        人的照片給我指認，我指認被告；打電話給阿傑買毒品
        ，是以0000000000號，撥打至0000000000號；警詢證人
        指認照片編號五有蓋指紋手印，是我指認向他（指被告
        甲○○）買毒品的，他是那個賣毒品的阿傑仔。……只
        向「阿傑」買2、3次，每次均1000元（原審卷第156至1
        61頁）。
    (六)經參互證人林長興、劉至軒、歐坤杰、吳孟豪於警詢、檢
      察官偵查及原審審理中均始終指認被告販賣第二級毒品安
      非他命之犯行不移，且互核其等歷次之供證內容就向被告
      購買安非他命之基本犯罪構成要件事實，其交易安非他命
      之方式，即由證人先以電話與被告所持用之門號00000000
      00號行動電話接洽購買毒品之數量及價格後，再依被告指
      示，由購毒者持交易之現款，至雲林縣西螺鎮果菜市場，
      將交易之現款放在香菸盒內，繼而將香菸盒放壓在該市場
      廁所旁邊之磚頭下，或將香菸盒放置在廢棄貨車車斗內，
      嗣被告確認收受交易之現款數額無訛後，將交易之毒品置
      於同一地點，再以電話通知購毒者至同一地點取貨等情節
      均相符合，並無重大瑕疵或矛盾存在。且參以，上開證人
      於原審審理中，經具結後仍向法官為相同之供證，足見前
      開證述，其任意陳述之信用性已確受保障之情況下所作成
      ，其可信度甚高，應堪憑採為真實。
    (七)又查，證人林長興、劉至軒、歐坤杰、吳孟豪於警詢時，
      並經警提出包括被告共六名被指認人之照片，由證人指認
      ，上開證人均能由六名指認人中明確指認被告出即係販賣
      安非他命予其等之人，有指認犯罪嫌疑紀錄表及指認照片
      各四紙附卷可稽（偵查卷(二)第15、16、23、24、31、32、
      38、39頁）。雖被告之辯護人辯以：證人證稱交易毒品之
      方式，未與被告直接接觸而見面，何以能指認被告之面貌
      ，足見應係警察誘導所為之指認云云。然上開證人林長興
      、劉至軒、歐坤杰、吳孟豪均明確供證與被告早已認識，
      並曾謀面（詳如上揭證詞內容），故上開證人所為之指認
      應無不當，且其等於原審審理時亦均確認其等於警詢所為
      之供述及指認均屬實在，自足憑信。至證人吳孟豪雖於原
      審理時證稱；警察問我「藥」是向何人購買的，我說菜市
      場一個叫「阿傑」之人，我問其他與我一起作筆錄的人，
      他人告訴我「阿傑」正名叫甲○○，……警察拿六個人的
      照片給我指認，我指認被告，是問其他去作筆錄的人……
      警局通知書上記載甲○○，我才知道，警察說「阿傑」叫
      甲○○，我還問其他一起去警局的人，所以我是向「阿傑
      」購買毒品，至於「阿傑」是否為甲○○，我不知道等語
      ，然證人吳孟豪與被告係朋友關係，且被告原名為廖士杰
      ，綽號「阿杰（或傑或吉）仔」，此為被告所不否認，是
      以，證人吳孟豪所稱呼之「阿杰（或傑或吉）仔」，即指
      被告之原名，而證人吳孟豪就交易毒品之人係「阿杰（或
      傑或吉）仔」者之說詞始終如一，足見其所稱：我問其他
      與我一起作筆錄的人，他人告訴我「阿傑」正名叫甲○○
      ，……，警局通知書上記載甲○○，我才知道，警察說「
      阿傑」叫甲○○，我還問其他一起去警局的人，所以我是
      向「阿傑」買毒品等語，應係因證人吳孟豪並不知道被告
      改名為甲○○，而向其他做筆錄之人確認「阿杰（或傑或
      吉）仔」者即係被告之現名甲○○之意，至販賣毒品予其
      之人，當均指改名為甲○○或原名「阿杰（或傑或吉）仔
      」之被告，並無疑義，是被告執此而否認證人吳孟豪之證
      詞，亦非可取。
    (八)再觀諸，經調閱被告所持用之0000000000號行動電話之通
      聯紀錄，自93年1月29日至93年7月26日止（證物外放），
      被告該支行動電話，與證人林長興、劉至軒、歐坤杰、吳
      孟豪之通聯紀錄十分頻繁，詳如原判決附表二至附表五所
      列，被告雖辯稱：該支手機係向朋友借用，僅用過四天云
      云，但證人林長興、劉至軒、歐坤杰、吳孟豪均明白證稱
      係撥打該門號與綽號「阿杰」之被告聯絡，交易毒品無訛
      ，核與通聯紀錄之記載相符，證人之前述證詞應可堪信為
      真，足見被告所辯不認識證人林長興等人，及僅使用該門
      號四天云云，顯屬卸責之詞，委無可採。
    (九)此外，被告經警查獲時，並扣得安非他命多達七十八小包
      （含塑膠袋及標籤毛重113.148公克），毒品價錢昂貴，
      倘若供自己施用，豈會一次購入如此龐大數量及鉅額之毒
      品，且何須分裝成七十八小包，益徵被告應有販賣毒品圖
      利之行為甚明。再者，上開查扣之白色結晶體，經送請行
      政院衛生署管制藥品管理局檢驗結果，呈安非他命成份，
      亦有該局95年1月5日管檢字第0940013502號檢驗成績書—
      紙在卷憑（原審卷第180至181頁）。
    (十)雖辯護人再以：證人林長興等人於原審法院審理時所證與
      在檢察官偵查中所述多有不符之處，而質疑證人所證之真
      實性，且證人林長興、吳孟豪、劉尚樺所證述之購買毒品
      之時間，亦與其等和被告之通聯紀錄時間不相符合，足見
      證人之證詞應非實在云云，惟查：
      (1)按證人之陳述有部分前後不符，或相互間有所歧異時，
        究竟何者為可採，法院仍得本其自由心證予以斟酌，非
        謂一有不符或矛盾，即應認其全部均為不可採信；又證
        人所作先後不同之證言，何者為可採，事實審法院本得
        參酌其他相關證據為自由之判斷（最高法院74年臺上字
        第1599號、72年臺上字第3976號判例意旨可參）。是證
        人之陳述雖有前後不符之情形，法院仍應本於自由心證
        ，斟酌何者較可採信。
      (2)經核證人林長興、吳孟豪、劉尚樺所證述之購買毒品之
        時間，雖與其等和被告之通聯紀錄時間不相符合。然購
        毒次數、時間、金額之多寡，本即非購毒者所會特意關
        注，加以購毒者至司法機關作證時，往往離購毒時已有
        一段時日，是購毒者在證述具體購毒細節時，難免記憶
        不清，而僅能約略陳述，若購毒者迭次到司法機關作證
        ，則因距離購毒時間愈益久遠，因記憶已愈趨模糊，其
        所陳述之內容與原先所證述之內容產生出入，更是情理
        之常，此觀證人陳啟忠於原審審理時就多項提問所為之
        應答，即多有不記憶或不確定者可明。更何況，上開證
        人就其等向被告購毒次數、金額、交易方式等節均能一
        一證述綦詳，且互核均相一致，僅有枝節些微不同，其
        差異並不大，是尚難以證人之陳述有部分前後不符，即
        認其全部均為不可採信。
      (3)本院經細繹比較證人林長興、劉至軒、歐坤杰、吳孟豪
        之上開證述內容，並參酌其等嗣復到院接受交互詰問，
        就其購毒細節經詳細詰問所陳，核與一般購毒常情並無
        違逆，且就向被告購買安非他命乙節自始指證不移，雖
        證人林長興、吳孟豪、劉尚樺就交易毒品之時間記憶有
        所出入，然本院審酌一般人對於已發生事物之記憶，若
        非刻骨銘心，往往是隨著時間的流逝而愈益模糊，各人
        之記憶能力尤其不同，證人林長興、吳孟豪、劉尚樺所
        證述之購買毒品時間雖有不符，然參諸，其等就關於向
        被告購毒次數、金額、交易方式等節均能一一證述綦詳
        ，並經調查其他補強證據而可擔保其證言之真實可採信
        ，足認證人林長興、吳孟豪、劉尚樺之購買毒品之正確
        時間應如本院事實欄一(一)、(四)、(五)所記載之時間，至其
        等所供述之時間，應係記憶模糊所致，非屬正確。
      (4)基上述各項證據綜合判斷，證人林長興、劉至軒、歐坤
        杰、吳孟豪之指證，並無重大矛盾瑕疵，亦未違背經驗
        法則與論理法則，且核與事實相符，又經調查前述各項
        證據，已能補強其等指證被告之犯罪情節非屬虛構，能
        予保障其等指訴被告犯罪事實之真實性，已如前述，且
        其等就被告販毒之基本構成要件事實節指證明確，雖證
        人林長興、吳孟豪就交易毒品之時間其證述稍有出入，
        可能因記憶不清所致，且不影響本案犯罪之認定，自不
        能因其細節稍有紛岐即將全部證言捨棄不採。是辯護人
        前揭辯護意旨並非可取。
    (十一)綜上所述，本院斟酌前述各項證據之調查結果，認證人林
      長興、劉至軒、歐坤杰、吳孟豪等人就其向被告購買毒品
      安非他命之交易地點、價格及交易方式等主要犯罪構成要
      件事實，已證述明確，並無重大矛盾之處，應足採信為真
      實，足資作為擔保公訴人所指訴被告販賣安非他命犯行之
      補強證據，自得採為被告論罪之主要依據。
  三、再查，被告連續販賣安非他命二次予劉尚樺之事實，業據
      證人劉尚樺於警詢及檢察官偵查時指證被告連續販賣安非
      他命之犯行明確，雖於原審法院審理時否認向被告購買毒
      品，然查：
    (一)按法院對證人所為前後矛盾之證詞，不宜僅依表面觀察，
      發現其一有矛盾情形即全然摒棄不採，亦不應依證人事後
      之翻供即認其原先之證詞不實，法院為確實發現真實，仍
      有必要依前述證人人性弱點之角度深切觀察其前後所為不
      同之證述，何者係真實可信，何者係事後為避免得罪被告
      所為迴護之詞，而不應採信，以作為判決之依據。
    (二)證人劉尚樺於警詢時即供證：90年認識甲○○（綽號阿杰
      仔），是親戚關係；……之前使用0000000000號行動電話
      ，打電話給甲○○所使用之手機0000000000號；購買2 次
      毒品，每次1000元乙小包安非他命，均在西螺果菜市場的
      廁所旁交易等語（偵查卷(二)第4至5頁）；於檢察官偵查時
      ，並以證人身分具結稱：警詢筆錄所述實在，警察無強暴
      、脅迫行為，透過姪女黃玲倫知道甲○○在賣毒品，總共
      買二次，一次1000元一包安非他命，打手機給他（即指被
      告甲○○），他叫我去果菜市場廁所旁邊，用磚塊壓著一
      千元，先離開，再打電話跟他說我錢已壓在那裡，後來就
      叫我到同一地點拿毒品，沒有當面拿給我等語（偵查卷(二)
      第9至10頁）。按檢察官係屬執行司法追訴之司法官署，
      衡諸實務運作，檢察官實施刑事偵查程序，均能恪遵法定
      程序之要求，應無違法取供之情事，是證人劉尚樺於檢察
      官面前所為之供述，其可信度甚高，可採信為真。
    (三)證人劉尚樺雖於原審法院審理時否認向被告購買毒品，然
      觀諸證人劉尚樺於原審審理時並結證稱：「我是向『阿潔
      』買的。」、「94年1月18日警詢及檢察官訊問時所陳述
      內容，均屬實在，沒有說謊。」、「我向阿潔買安非他命
      ，都是在西螺果菜市場，拿毒品時，都在廁所旁。」、「
      買毒品都是打他電話，應該是0000000000這支，買毒品都
      是先打手機電話，之後，東西放在廁所旁，我錢放在那裡
      ，他說好，我就去拿毒品，應該是0000000000這支沒有錯
      ，這支電話是我朋友說的，說阿潔現在用這支電話，我打
      去就是阿潔，對方也說他是阿潔。」等語（原審卷第95
      至100頁）。
    (三)參互證人劉尚樺於警詢、檢察官偵查及原審法院審理時所
      為之證述，就向「阿潔」（與「阿杰」台語發音相同）購
      買毒品及交易方式、價格、數量等節始終不否認，且互核
      其歷次之供證內容均相一致，足見證人劉尚樺確有向綽號
      「阿潔」（或「阿杰」）者購買毒品安非他命之事實，應
      可認定。且參以，被告自承其綽號為「阿杰（或傑或吉或
      潔）仔」，並依被告所持用之0000000000號行動電話之通
      聯紀錄，自93年2月27日至93年3月11日止，亦與00000000
      00號行動電話有11通之通聯紀錄（詳如原判決附表一所示
      ），亦如上述，益徵證人劉尚樺所指證販賣毒品安非他命
      予其者，即係綽號「阿杰仔」之被告，至為明灼。
    (四)綜參以上各情，經比對證人劉尚樺於警詢、檢察官偵查及
      原審法院審理時之證詞，足見證人劉尚樺於原審法院審理
      時，改口稱：未向被告購買毒品云云，應非實情，不足採
      信。
  四、本院經比較證人劉尚樺於警、偵訊及原審之證言，其於警
      、偵訊指認被告販賣毒品之供述，應與事實相符，而可採
      信，並斟酌證人林長興、劉至軒、歐坤杰、吳孟豪自警詢
      、檢察官偵查、原審法院交互詰問歷次所為之證述，認本
      件關於被告販賣安非他命犯行之交易時間、地點、數量、
      價格及交易方式等主要犯罪事實，已據其等陳述一致，並
      無重大矛盾之處，應已足採信為真實，至前述交易時間，
      雖稍有紛歧，既不影響本件犯罪構成要件事實之認定，自
      難認其指證內容有瑕疵，而推翻其證據價值，自得採為被
      告論罪之依據。從而，本案事證明確，被告販賣第二級毒
      品安非他命之犯行，均堪認定。
  五、至證人林長興、歐坤杰、劉至軒、吳孟豪、劉尚樺等人並
      無法明確記憶其等向被告購毒之次數及金額，從而，本諸
      「事證有疑，利於被告」之罪疑惟輕認定原則，就本件如
      犯罪事實欄一(一)所示之犯罪事實部分，依證人林長興之證
      稱以每次一千元之價格，向被告購買不詳數量之安非他命
      5、6次，本院依有利被告之原則，而認其交易次數為【五
      次】，每次交易金額【一千元】；又如犯罪事實欄一(二)所
      示之犯罪事實部分，證人劉至軒以每次1千元至2千元不等
      之價格，向被告購買不詳數量之安非他命3、4次，每次一
      千元至三千元，本院考量被告最大利益，而認定交易次數
      為最低數【三次】、交易金額以最低每次【一千元】計算
      ；如犯罪事實欄一(三)所示之犯罪事實部分，證人歐坤杰證
      稱，向被告購買詳數量之安非他命6、7次，每次五百元或
      一千元本院考量被告最大利益，而認定交易次數為最低數
      【六次】，交易金額以最低每次【五百元】計算；如犯罪
      事實欄一(四)所示之犯罪事實部分，證人吳孟豪證稱，向被
      告購買詳數量之安非他命2、3次，每次一千元，本院考量
      被告最大利益，而認定交易次數為最低數【二次】。
  六、末按安非他命係毒品危害防制條例第2條第1項第 2款所定
      之第二級毒品，物稀價昂，其持有販賣者，政府查緝甚嚴
      ，苟非有利可圖，當不願甘冒法律制裁之風險，而予販賣
      ；又按販賣海洛因乃違法行為，非可公然為之，亦無公定
      價格，容易分裝並增減份量，而每次買賣之價量，輒因買
      賣雙方關係之深淺、資力、需求量及對行情之認知、來源
      是否充裕、查緝是否嚴緊、購買者被查獲時供出購買對象
      之風險評估等因素，而異其標準，非可一概而論，而販賣
      毒品之利得，除被告坦承犯行或價量俱臻明確外，委難察
      得實情，販賣之人從價差或量差中牟利之方式雖異，其意
      圖營利之販賣行為則同一，職是之故，即使未經查得實際
      販賣之利得，但除非別有事證，足認係按同一價量委買或
      轉售，確未牟利外，尚難執此遽認非法販賣之證據有所未
      足，而諉無營利之意思，或阻卻販賣犯行之追訴（最高法
      院87年台上字第3164號判決參照）。以本件而論，依證人
      林長興、劉至軒、歐坤杰、吳孟豪、劉尚樺等人與被告並
      無特殊關係，自無平價轉讓毒品自負風險之理，且被告自
      承亦有施用第一級毒品海洛因及第二級毒品安非他命之惡
      習，每日毒品之需求所耗費之金額甚鉅，若僅無償轉讓，
      而未賺取差額之利潤，即足因應支付其吸毒之龐大費用，
      顯難令人置信，基上說明，被告應有販賣毒品藉以營利之
      意圖，甚為明顯。從而，本件事證明確，被告意圖營利，
      連續販賣第二級毒品安非他命之犯行，洵堪認定。
參、論罪科刑之理由
  一、按安非他命係毒品危害防制條例第2條第1項第2款所定之
      第二級毒品，核被告所為，係犯毒品危害防制條例第4條
      第2項之販賣第二級毒品罪。
  二、被告販賣毒品前後持有第二級毒品之低度行為，為販賣第
      二級毒品之高度行為所吸收，不另論罪。
  三、被告先後多次販賣第二級毒品之犯行，時間緊接，觸犯構
      成要件相同之罪名，顯係基於概括犯意反覆為之，為連續
      犯，應依刑法第56條之規定，論以一罪，除法定無期徒刑
      部分不得加重外，其餘法定刑並加重其刑。
  四、至檢察官雖起訴之犯罪時間雖係自92年9 月間起，惟經本
      院調查結果，被告之犯罪時間係自92年6 月間即開始，業
      經本院認定如前，然該部分（92年6月間起至92年9月間）
      犯罪與上開已起訴之販賣第二級毒品之事實，具有連續犯
      裁判上一罪之關係，基於審判不可分之原則，應為起訴效
      力所及，本院自應併予審究，附此敘明。
肆、撤銷改判之理由
  一、原審未詳為勾稽全案證據調查所得，即認被告甲○○被訴
      販賣第二級毒品罪尚屬不能證明，而為被告無罪之諭知，
      容有未洽。檢察官上訴意旨，指摘原判決採證不當，為有
      理由，自應由本院將原判決撤銷改判。
  二、爰審酌被告有違反毒品危害防制條例、槍砲彈藥刀械管制
      條例等前案記錄（未構成累犯），素行不佳；尤以其四肢
      健全，竟不思正途謀生，而循非法販毒圖利，犯罪之動機
      不良；其僅為圖得一己之私利，無視於國家防制毒品危害
      之禁令，竟多次販賣毒品予他人，戕害他人之身心發展，
      足以使購買而施用者導致精神障礙、性格異常，甚至造成
      生命危險之生理成癮性及心理依賴性，戕害國民身心健康
      ，因自身亦染有施用毒品之惡習，為支應其購毒之鉅額費
      用，滿足毒癮致鋌而走險本案，且犯後又矢口否認犯行，
      態度不佳等一切情狀，量處如主文第二項所示之刑，以示
      警惕。
  三、沒收部分：
    (一)扣案之安非他命七十八小包（含塑膠袋及標籤紙毛重113.
      148公克，標籤紙係警察機關為識別而貼上），係屬第二
      級毒品，爰依毒品危害防制條例第18條第1項前段之規定
      沒收銷燬之。
    (二)又按毒品危害防制條例第18條第 1項前段諭知沒收銷燬之
      者，以查獲之毒品及專供製造或施用毒品之器具為限，此
      觀該法條之規定自明，至毒品外包裝，係防止毒品裸露、
      逸出及潮濕之功用，並便於攜帶，應屬供本件販賣毒品犯
      罪所用之物，僅能依同條例第19條第 1項之規定沒收之，
      是本件扣案之安非他命之外包裝袋七十八個係供本件販賣
      毒品罪所用之物，且業據被告供稱係其所有，應依同條例
      第19條第1項之規定諭知沒收。
    (三)再按犯第4條至第9條、第12條、第13條或第14條第 1項、
      第 2項之罪者，其供犯罪所用或因犯罪所得之財物，均沒
      收之，如全部或一部不能沒收時，追徵其價額或以其財產
      抵償之，毒品危害防制條例第19條第 1項定有明文，此規
      定係採義務沒收主義，凡供犯罪所用或因犯罪所得之財物
      ，且屬犯人所有者，均應宣告沒收，不以當場搜獲扣押為
      限。本件被告販賣安非他命予林長興所得五千元、劉至軒
      所得三千元、歐坤杰所得三千元、吳孟豪所得二千元、劉
      尚樺所得二千元，合計販賣毒品安非他命所得為一萬五千
      元，上開販毒所得雖未扣案，爰依前開規定宣告沒收之，
      如全部或一部不能沒收時，以其財產抵償之。
    (四)另按依毒品危害防制條例第19條第1項規定宣告沒收，因
      該條項並無如同條例第18條第1項所定【不問屬於犯人所
      有與否，沒收之】之明文，故應屬相對沒收主義之立法，
      其應沒收之物，應以屬被告所有者為限（最高法院93年度
      台上字第462號判決參照）。準此，未扣案之門號0000000
      000 號行動電話一支，其門號申請人係案外人廖恩偉，有
      遠傳公司用戶查詢資料一件附卷可稽（本院卷第55頁），
      被告亦自承該手機是向他人借用，非屬伊所有等語，則該
      行動電話既非屬被告所有，亦無其他證據以證明被告已取
      得所有權，自毋庸依同條例第19條第1 項宣告沒收；至扣
      案之克拉克改造手槍一支、改造子彈五顆、改造半成品子
      彈三顆、改造槍彈工具一批，非屬本案犯罪所用之物，且
      已另案經臺灣雲林地方法院判決確定，並經宣告沒收；至
      供自己施用之第一級毒品海洛因十小包（毛重10.5 公克）
      、大麻二小包（毛重8.5 公克），及鐵盒子一個、空夾鏈
      袋四個、分裝吸管三支、棉花棒二支、分裝匙二個、剪刀
      二支、玻璃球四個等物，則係供被告施用毒品所用之器具
      ，亦據被告供明在卷，足證該等物品與本案販賣第二級毒
      品罪無關，爰未併予宣告沒收，一併記明。
伍、適用之法律
  一、刑事訴訟法第369條第1項前段、第364條、第299條第1項
      前段。
  二、毒品危害防制條例第4條第2項、第18條第1項前段、第19
      條第1項。
  三、刑法第11條前段、第56條。
本案經檢察官徐松奎到庭執行職務。
中    華    民    國    95    年    6    月    27    日
                  刑事第四庭    審判長法  官   吳志誠
                                      法  官   林勝木
                                      法  官   蔡美美
以上正本證明與原本無異。
如不服本判決，應於收受本判決後十日內向本院提出上訴書狀。
其未敘述上訴理由者並得於提起上訴後十日內向本院補提理由書
狀（均須按他造當事人之人數附繕本）「切勿逕送上級法院」。
                                      書記官    蔡振豐
中    華    民    國    95    年    6     月    27    日
附錄：本判決論罪科刑條文
毒品危害防制條例第4條第2項
製造、運輸、販賣第二級毒品者，處無期徒刑或7年以上有期徒
刑，得併科新臺幣7百萬元以下罰金。


司法院資訊處製作；財團法人民間司法改革基金會備份。
